臺灣宜蘭地方法院民事裁定
110年度消債更字第29號
債  務  人  李心宜  
代  理  人  林育鴻律師
債  權  人  中國信託商業銀行股份有限公司


法定代理人  利明献  
債  權  人  台北富邦商業銀行股份有限公司


法定代理人  程耀輝  
債  權  人  滙豐(台灣)商業銀行股份有限公司

法定代理人  麥康裕 Mark Thoma McKeown

債  權  人  臺灣新光商業銀行股份有限公司

法定代理人  李增昌  
債  權  人  板信商業銀行股份有限公司

法定代理人  張明道  
債  權  人  玉山商業銀行股份有限公司


法定代理人  黃男州  
債  權  人  凱基商業銀行股份有限公司
                      設臺北市○○區○○○路000號0樓、00樓及00樓 
法定代理人  魏寶生  
債  權  人  星展（台灣）商業銀行股份有限公司


法定代理人  伍維洪  
債  權  人  安泰商業銀行股份有限公司


法定代理人  丁予康  
債  權  人  台新資產管理股份有限公司

法定代理人  吳統雄  
債  權  人  滙誠第二資產管理股份有限公司

法定代理人  莊仲沼  
債  權  人  富邦資產管理股份有限公司

法定代理人  洪主民  
上列當事人因消費者債務清理事件聲請更生，本院裁定如下： 
    主  文
聲請人甲○○自民國(下同)111年4月8日上午11時起開始更生程序
。
命司法事務官進行本件更生程序。
    理  由
一、按債務人不能清償債務或有不能清償之虞者，得依本條例所
    定更生或清算程序，清理其債務；債務人無擔保或無優先權
    之本金及利息債務總額未逾新臺幣（下同）1,200萬元者，
    於法院裁定開始清算程序或宣告破產前，得向法院聲請更生
    ；債務人對於金融機構負債務者，在聲請更生或清算前，應
    向最大債權金融機構請求協商債務清償方案，或向其住、居
    所地之法院或鄉、鎮、市、區調解委員會聲請債務清理之調
    解；自債務人提出協商請求之翌日起逾30日不開始協商，或
    自開始協商之翌日起逾90日協商不成立，債務人得逕向法院
    聲請更生或清算，消費者債務清理條例（下稱消債條例）第
    3條、第42條第1項、第151條第1項及第153條分別定有明文
    。揆諸消債條例之立法目的，乃在於使陷於經濟上困境之消
    費者，得分別情形利用更生或清算程序清理債務，藉以妥適
    調整債務人與債權人及其他利害關係人之權利義務關係，保
    障債權人之公平受償，並謀求消費者經濟生活之更生機會，
    從而健全社會經濟發展（消債條例第1條參照）。準此，債
    務人若有不能清償債務或有不能清償債務之虞，且客觀上並
    無濫用更生或清算程序之情事，自應使其藉由消債條例所定
    程序以清理債務。次按法院開始更生程序之裁定，應載明其
    年、月、日、時，並即時發生效力；法院開始更生或清算程
    序後，得命司法事務官進行更生或清算程序，必要時得選任
    律師、會計師或其他適當之自然人或法人1人為監督人或管
    理人，消債條例第45條第1項、第16條第1項亦有明定。
二、本件聲請意旨略以：伊因積欠無擔保債務達247萬8,320元無
    力清償，經向本院聲請債務清理之調解不成立，而伊所負包
    含利息、違約金在內之無擔保或無優先權債務總額未逾1,20
    0萬元，復未經法院裁定開始清算程序或宣告破產，爰聲請
    更生等語。
三、經查：
  ㈠聲請人前因有不能清償債務之情事，於110年10月間就其債務
    與最大債權銀行中國信託銀行股份有限公司（下稱中國信託
    銀行）前置協商，惟因聲請人對債權人提出之還款方案表示
    無力清償，致調解不成立等情，有本院調解不成立證明書附
    卷可稽（見本院卷第17頁），堪可認定。是以，聲請人於踐
    行向債權人進行前置調解而不成立之程序後，向本院提出更
    生之聲請，於程序上即無不合之處。因此，本院即應綜合聲
    請人目前全部收支及財產狀況，評估是否已達不能維持最低
    基本生活條件，而有「不能清償債務或有不能清償之虞」之
    情形。
  ㈡聲請人之平均每月收入及財產狀況：
    聲請人主張其自任職於早餐店，以時薪160元，每月工時約1
    40小時，平均收入約為2萬2,000元等情，有薪俸袋（見本院
    卷第108頁至第110頁）、勞保局被保險人投保資料表（明細
    ）（見本院卷第142頁）、中華郵政存簿儲金簿影本在卷可
    參（見本院卷第160頁）。是聲請人自聲請前2年內即自108
    年11月起至110年11月止之可所得，應以52萬8,000元計算【
    計算式:2萬2,000元×24月＝52萬8,000元】，爰以此作為核算
    聲請人償債能力之基礎。
  ㈢聲請人支出狀況：
  ⒈聲請人未陳報其自身每月必要生活支出明細及憑據。惟按債
    務人必要生活費用，以最近一年衛生福利部或直轄市政府所
    公告當地區每人每月最低生活費1.2倍定之，消債條例第64
    條之2第1項定有明文。參酌行政院衛生福利部公告之臺灣省
    110年度每人每月最低生活費用為1萬3,288元，此有衛生福
    利部公告1紙附卷可參，爰以臺灣省110年度每人每月最低生
    活費用之1.2倍即1萬5,946元作為聲請人每月自身必要支出
    之生活費用基準。
　⒉聲請人主張其每月需支出未成年子女扶養費3,000元部分：
　　按父母對於未成年之子女，有保護及教養之權利義務。對於
    未成年子女之權利義務，由父母共同行使或負擔。民法第10
    84條第2項、同法第1089條第1項分別定有明文。聲請人主張
    每月需負擔未成年子女蔡○佑（姓名詳卷）之扶養生活費等
    情，業據提出戶籍資料（見本院卷第104頁至第106頁）、全
    國財產稅總歸戶財產查詢清單、綜合所得稅各類所得資料清
    單（見本院卷第112頁至第140頁）為佐。而本院審酌蔡○佑
    於本院裁定時尚未成年，且名下均無財產，堪認有受聲請人
    扶養之必要。又聲請人未陳報上開在學子女每月必要生活支
    出明細及憑據，本院爰依消債條例第64條之2規定參酌行政
    院衛生福利部公告之臺灣省110年度每人每月最低生活費用
    之1.2倍，扣除第三人即配偶蔡崇輝需負擔一半之扶養費標
    準計算，聲請人負擔上開未成年子女扶養費總計每月應不逾
    7,973元【計算式：13,288元×1.2倍÷2＝7,973元】，而聲請
    人上開主張未逾此範圍之金額，亦屬可採。
  ⒊從而，以聲請人平均每月2萬2,000元之收入扣除每月自身必
    要生活費用及前開扶養費後，雖有餘額3,054元【計算式：2
    2,000元－15,946元－3,000元＝3,054元】，但與其積欠債務總
    額比例仍相差懸殊。又聲請人名下雖有土地2筆，然係基於
    繼承而取得，且為公同共有狀態，本質上難以處分，堪認聲
    請人之經濟狀況已有不能清償債務之虞，而有藉助更生制度
    調整其與債權人間之權利義務關係而重建其經濟生活之必要
    ，自應許聲請人得藉由更生程序清理債務。
四、綜上所述，聲請人為一般消費者，其所負無擔保或無優先權
    之債務總額未逾1,200萬元，且未經法院裁定開始清算程序
    或宣告破產，又依其全部收支及財產狀況，認有不能清償債
    務之虞，而有藉助更生制度調整其與債權人間之權利義務關
    係而重建其經濟生活之必要。此外，復查無聲請人有消債條
    例第6條第3項、第8條或第46條各款所定應駁回更生聲請之
    事由存在，則聲請人聲請更生，為有理由，應予准許。又聲
    請人本件更生聲請既經准許，揆諸首揭規定，自應於裁定開
    始更生程序後，命司法事務官進行本件更生程序。
五、另聲請人於更生程序開始後，應另提出足以為債權人會議可
    決或經法院認為公允之更生方案以供採擇，俾免更生程序進
    行至依消債條例第61條規定應行清算之程度。又司法事務官
    於進行更生程序、協助債務人提出更生方案時，應注意更生
    方案需酌留債務人生活上應變所需費用，並依社會常情衡量
    債務人之償債能力及債權人間之公平受償，依此協助債務人
    擬定堪認盡力清償之更生方案，始符合消債條例重建債務人
    經濟生活之立法目的，附此敘明。
六、依消費者債務清理條例第11條第1項、第45條第1項、第16條
    第1項，裁定如主文。
中　　華　　民　　國　　111 　年　　4 　　月　　8 　　日
                    民事庭　法　官  蔡仁昭　
以上正本係照原本作成。
本裁定不得抗告。
中　　華　　民　　國　　111 　年　　4 　　月　　8 　　日
                            書記官　劉婉玉